【裁判字號】    97,易,1240
【裁判日期】    980121
【裁判案由】    竊盜等
【裁判全文】
臺灣屏東地方法院刑事判決              97年度易字第1240號
公  訴  人  臺灣屏東地方法院檢察署檢察官
被      告  甲○○
                    （現另案羈押於臺灣屏東看守所）
上列被告因竊盜等案件，經檢察官提起公訴（97年度偵字第7149
號），被告於本院準備程序就被訴事實為有罪之陳述，經合議庭
裁定由受命法官獨任進行簡式審判程序，並判決如下：
    主  文
甲○○犯侵占遺失物罪，處罰金新臺幣肆仟元，如易服勞役，以
新臺幣壹仟元折算壹日；又犯變造特種文書罪，累犯，處有期徒
刑月，如易科罰金，以新臺幣壹仟元折算壹日，扣案之變造駕
駛執照（駕照號碼：Ｚ000000000號）其上換貼之甲○○照片壹張
沒收；又犯竊盜罪，累犯，處有期徒刑肆月，如易科罰金，以新
臺幣壹仟元折算壹日。有期徒刑部分，應執行有期徒刑陸月，如
易科罰金，以新臺幣壹仟元折算壹日，扣案之變造駕駛執照（駕
照號碼：Ｚ000000000號）其上換貼之甲○○照片壹張沒收。
    事  實
一、甲○○前因竊盜案件，經臺灣高等法院高雄分院以94年度上
    易字631 號判決處有期徒刑1 年2 月確定，又因竊盜案件，
    經臺灣高雄地方法院以95年度易字第418 號判決處有期徒刑
    8 月，嗣減為有期徒刑4 月確定，上開2 案接續執行，於民
    國96年6 月9 日縮刑期滿執行完畢。詎甲○○仍不知悔改，
    於97年6 月某日，在臺東市鯉魚山風景區老人會館廁所之垃
    圾桶旁，拾獲丙○○遺失的汽車駕駛執照1 張（駕照號碼：
    Ｚ000000000號），竟意圖為自己不法之所有，予以侵占入己
    。嗣甲○○因另涉竊盜案件，為躲避檢警追緝，乃於同年8
    月中旬某日，在臺東市○○路上新新飯店房間內，基於變造
    特種文書之犯意，以將前揭駕駛執照之照片撕下換貼自己照
    片的方式，變造該駕駛執照而留存備用，足生損害於丙○○
    與交通監理機關對於駕駛執照管理之正確性。甲○○另意圖
    為自己不法之所有，於同年10月3 日16時許，在臺東市○○
    里○路蘭公園停車場內，見乙○○所有之車號N9-1131 號自
    小客貨車停放該處而車門未上鎖，遂徒手開啟車門進入車內
    竊取SAMSUNG 廠牌行動電話1 支（業經乙○○領回），得手
    後隨即為乙○○發覺、逮捕，並報警處理，始悉上情。
二、案經臺東縣政府警察局臺東分局報告臺灣臺東地方法院檢察
    署呈請臺灣高等法院檢察署檢察長令轉臺灣屏東地方法院檢
    察署檢察官偵查起訴。
    理  由
一、按簡式審判程式之證據調查，不受刑事訴訟法第159 條第1
    項所定：「被告以外之人於審判外之言詞或書面陳述，不得
    作為證據。」之限制，此見同法第273 條之2 亦規定甚明。
    是本件證人即被害人乙○○於警詢時之陳述及出具之贓物認
    領保管單，雖均屬被告以外之人於審判外所為之陳述，然依
    照前開法律規定，亦得作為證據，先予敘明。
二、上開犯罪事實，均據被告甲○○於警詢、偵訊及本院審理中
    坦承不諱，核與證人即被害人於警詢時之證述相符（見警卷
    第5 至7 頁），另有卷附之贓物認領保管單1 紙（見警卷第
    10頁）、現場照片4 張（見警卷第13至14頁）及扣案之換貼
    被告照片之變造駕駛執照1 張（駕照號碼：Ｚ000000000號）
    可資佐證，俱徵被告前揭不利於己之自白與事實相符，其犯
    行均堪認定，應依法論科。
三、查汽（機）車駕駛執照屬於能力證書之一種；核被告所為，
    係犯刑法第337 條之侵占遺失物罪、第212 條之變造特種文
    書罪、第320 條第1 項之竊盜罪。被告所犯上開3 罪，犯意
    各別，罪名互殊，應予分論併罰。被告有如犯罪事實項下所
    載之前科紀錄，有臺灣高等法院被告前案紀錄表1 份附卷可
    稽，其於徒刑執行完畢後5 年內，故意再犯本案變造特種文
    書罪、竊盜罪即法定刑為有期徒刑以上之2 罪，為累犯，該
    2 罪部分均應依刑法第47條第1 項規定，加重其刑。爰審酌
    被告有數次竊盜前科，素行不佳，其偶然拾獲他人駕駛執照
    ，即據為己有，並加以變造預供躲避檢警追緝，復不思以正
    道謀生，伺機竊取他人車內財物，所為誠屬不該；惟其所變
    造之駕駛執照未及行使即遭查獲，尚未對駕駛執照原持有人
    與交通監理機關對駕駛執照管理之正確性造成重大侵害，所
    竊取之財物則為行動電話1 支，價值非鉅，且業經被害人領
    回，兼衡其犯後坦認犯行，態度良好，暨其生活狀況、智識
    程度等一切情狀，分別量處如主文所示之刑，並就罰金部分
    諭知易服勞役之折算標準，另就有期徒刑部分定其應執行之
    刑及諭知易科罰金之折算標準，以示懲儆。
四、扣案之變造駕駛執照（駕照號碼：Ｚ000000000號）其上換貼
    之照片1 張係被告所有，業據被告所自承（見本院卷第37頁
    左面），屬供其犯變造特種文書罪所用之物，應依刑法第38
    條第1 項第2 款諭知沒收；至該駕駛執照除照片以外部分則
    為被害人丙○○所有，非屬被告所有，又非違禁物，尚無從
    為沒收之諭知，附此敘明。
據上論斷，應依刑事訴訟法第273 條之1 第1 項、第299 條第1
項前段，刑法第212 條、第320 條第1 項、第337 條、第47條第
1 項、第41條第1 項、第42條第3 項前段、第51條第5 款、第38
條第1 項第2 款，刑法施行法第1 條之1 第1 項、第2 項前段，
判決如主文。
本案經檢察官劉文賓到庭執行職務
中    華    民    國    98    年    1     月    21    日
                  刑事第三庭  法  官  李珮妤
以上正本證明與原本無異。
如不服本判決應於收受判決後10日內向本院提出上訴書狀，並應
敘述具體理由；其未敘述上訴理由者，應於上訴期間屆滿後20日
內向本院補提理由書（均須按他造當事人之人數附繕本）「切勿
逕送上級法院」。
中    華    民    國    98    年    1     月    21    日
                              書記官  劉淑蓉
附錄本案論罪科刑法條：
中華民國刑法第337條
（侵占遺失物罪）
意圖為自己或第三人不法之所有，而侵占遺失物、漂流物或其他
離本人所持有之物者，處 5 百元以下罰金。
中華民國刑法第212條
（偽造變造特種文書罪）
偽造、變造護照、旅券、免許證、特許證及關於品行、能力服務
或其他相類之證書、介紹書，足以生損害於公眾或他人者，處1
年以下有期徒刑、拘役或3 百元以下罰金。
中華民國刑法第320 條第1 項
（普通竊盜罪、竊佔罪）
意圖為自己或第三人不法之所有，而竊取他人之動產者，為竊盜
罪，處 5 年以下有期徒刑、拘役或 5 百元以下罰金。


司法院資訊處製作；財團法人民間司法改革基金會備份。
